【裁判字號】    97,易,3804
【裁判日期】    980122
【裁判案由】    毒品危害防制條例
【裁判全文】
臺灣臺北地方法院刑事判決              97年度易字第3804號
公  訴  人  臺灣臺北地方法院檢察署檢察官
被      告  甲○○
                    （現另案在臺灣臺東監獄岩灣分監執行中
上列被告因違反毒品危害防制條例案件，經檢察官提起公訴（九
十七年度毒偵字第二八九四號），被告於準備程序進行中就被訴
事實為有罪之陳述，經本院裁定改行簡式審判程序，判決如下：
    主  文
甲○○施用第二級毒品，累犯，處有期徒刑伍月，如易科罰金，
以新臺幣壹仟元折算壹日。扣案之第二級毒品甲基安非他命（毛
重零點捌柒肆公克、不含空包裝袋重零點伍貳肆零公克、驗餘淨
重零點伍貳參捌公克）沒收銷燬之，包裝上開甲基安非他命之空
包裝貳只均沒收之。
    事  實
一、甲○○前於民國八十七年間，因施用毒品案件，經臺灣士林
    地方法院檢察署檢察官聲請臺灣士林地方法院於八十七年十
    月二十四日以八十七年度毒聲字第八四九號裁定送觀察、勒
    戒後，因認無繼續施用毒品之傾向，於八十七年十一月十三
    日出所，並經該署檢察官於八十七年十一月十三日以八十七
    年度偵字第一００四四號案件為不起訴處分確定；復因施用
    毒品案件，經臺灣士林地方法院檢察署檢察官聲請臺灣士林
    地方法院於八十八年二月二十六日以八十八年度毒聲字第四
    二四號裁定送觀察、勒戒後，因認有繼續施用毒品之傾向，
    再經該署檢察官聲請該院於八十八年四月十九日以八十八年
    度毒聲字第七三六號裁定送強制戒治，復經臺灣高等法院於
    八十八年五月二十七日以八十八年度毒抗字第三六０號裁定
    駁回抗告而確定，並於八十八年四月三十日執行強制戒治，
    嗣因認無繼續戒治之必要，經臺灣士林地方法院於八十八年
    八月十七日以八十八年毒聲字第一六六三號裁定停止戒治，
    所餘時間付保護管束，而於八十八年九月一日出戒治處所，
    惟經臺灣士林地方法院於八十九年一月三十一日以八十九年
    度毒聲字第二九八號裁定撤銷停止戒治並令入戒治處所強制
    戒治，而於八十九年五月十六日再次入所執行強制戒治，迄
    於九十年一月三日強制戒治期滿執行完畢出所；又因施用毒
    品案件，經本院於九十三年五月二十六日以九十三年度簡上
    字第六一號判決判處有期徒刑六月，於九十三年九月十日入
    監執行，於九十四年三月六日因縮刑期滿執行完畢出監；又
    因施用毒品案件，經臺灣高等法院於九十四年十二月十四日
    以九十四年度上易字第一九五一號判處有期徒刑七月，於九
    十五年七月十四日入監執行，於九十六年十一月七日縮短刑
    期假釋出監；再因施用毒品案件，經臺灣士林地方法院於九
    十五年九月二十一日以九十五年度易字第三三０號判處有期
    徒刑九月；又因施用毒品案件，經臺灣士林地方法院於九十
    五十月十七日以九十五年度易字第一０二二號判處有期徒刑
    四月；又因施用毒品案件，經臺灣桃園地方法院於九十五年
    十一月十四日以九十五年度易字第一三七七號判處有期徒刑
    十月，嗣上開三罪減刑後合併定應執行刑為有期徒刑十一月
    ；惟又因施用毒品案件，經臺灣桃園地方法院於九十七年三
    月十日以九十七年度桃簡字第五一六號判處有期徒刑六月，
    嗣並撤銷前揭假釋，於九十七年十二月二日入監執行，現正
    執行中；猶不知悔改，明知甲基安非他命係毒品危害防制條
    例第二條第二項第二款所列之第二級毒品，不得任意持有或
    施用，竟仍基於施用第二級毒品甲基安非他命之犯意，於九
    十七年八月二十二日下午四時許，在臺北市○○○路上某加
    油站廁所內，以將甲基安非他命置入電燈泡內燒烤吸食煙霧
    方式，施用甲基安非他命一次，電燈泡則於使用後已丟棄滅
    失。嗣於九十七年八月二十三日晚間二十時五十分許，在臺
    北市中山區○○○路一三二號前，因行跡可疑，為警盤查查
    獲，並扣得甲基安非他命（毛重零點八七四公克、不含包裝
    袋淨重零點五二四公克、驗餘淨重零點五二三八公克）及包
    裝上開甲基安非他命之包裝袋二只，而查知上情。
二、案經臺北市政府警察局中正第一分局移送臺灣臺北地方法院
    檢察署檢察官偵查起訴。
    理  由
一、本案被告甲○○所犯係死刑、無期徒刑、最輕本刑為三年以
    上有期徒刑以外之罪，被告於行準備程序中就被訴事實為有
    罪之陳述，經法官告知簡式審判程序之旨，並聽取公訴人、
    被告之意見後，本院認為適宜進行簡式審判程序，而依刑事
    訴訟法第二百七十三條之一第一項規定，裁定改用簡式審判
    程序。
二、上揭犯罪事實，業據被告於本院審理中坦承不諱，而被告於
    前揭時地為警查獲時採得之尿液，經以ＥＩＡ酵素免疫分析
    法及以ＧＣ／ＭＳ氣相層析質譜儀鑑驗結果，確呈安非他命
    代謝物陽性反應，此有臺北市政府警察局中正第一分局移送
    毒品防制條例人犯尿液檢體對照表及臺灣尖端先進生技醫藥
    股份有限公司濫用藥物檢驗報告各一件存卷可稽（見九十七
    年度毒偵字第二八九四號卷第三０、八三頁），而扣案之毒
    品二包（毛重零點八七四公克、淨重零點五二四公克、驗餘
    淨重零點五二三八公克），經送請鑑定結果，確為第二級毒
    品甲基安非他命無訛，此有交通部民用航空局航空醫務中心
    九十七年九月十日航藥鑑字第０九七四六０二號毒品鑑定書
    一紙（見九十七年度毒偵字第二八九四號卷第七八頁），堪
    信被告於本院審理中出於任意性之自白應與事實相符。
三、按毒品危害防制條例於九十二年七月九日修正公佈，自九十
    三年一月九日施行，其中第二十條、第二十三條將施用毒品
    之刑事處遇程式，區分為「初犯」及「五年內再犯」、「五
    年後再犯」。依其立法理由之說明：「初犯」，經觀察、勒
    戒或強制戒治後，應為不起訴處分或不付審理之裁定；「五
    年內再犯」者，因其再犯率甚高，原實施之觀察、勒戒及強
    制戒治既已無法收其實效，爰依法追訴或裁定交付審理。至
    觀察、勒戒或強制戒治執行完畢釋放後，「五年後再犯」者
    ，前所實施之觀察、勒戒或強制戒治已足以遮斷其施用毒品
    之毒癮，為期自新及協助其斷除毒癮，仍適用「初犯」規定
    ，始應先經觀察、勒戒、強制戒治之程式。從而依該次修正
    後之規定，僅限於「初犯」及「五年後再犯」二種情形，應
    先經觀察、勒戒或強制戒治之程式，此乃該條例第十條之例
    外規定。倘被告於五年內已再犯，經依法追訴處罰，縱其第
    三次（或第三次以上）再度施用毒品之時間，在初犯經觀察
    、勒戒或強制戒治執行完畢釋放五年以後，因與單純之「五
    年後再犯」之情形有別，不合於「五年後再犯」之例外規定
    ；且因已於「五年內再犯」，顯見其再犯率甚高，原實施觀
    察、勒戒或強制戒治，已無法收其實效，即應回歸原則性規
    定，由檢察官逕行起訴，依該條例第十條處罰（最高法院九
    十六年度台非字第六九號判決可資參照）。茲查，被告前於
    八十七年間因施用毒品案件，經臺灣士林地方法院檢察署檢
    察官聲請臺灣士林地方法院於八十七年十月二十四日以八十
    七年度毒聲字第八四九號裁定送觀察、勒戒後，因認無繼續
    施用毒品之傾向，於八十七年十一月十三日出所，並經該署
    檢察官於八十七年十一月十三日以八十七年度偵字第一００
    四四號案件為不起訴處分確定；復因施用毒品案件，經臺灣
    士林地方法院檢察署檢察官聲請臺灣士林地方法院於八十八
    年二月二十六日以八十八年度毒聲字第四二四號裁定送觀察
    、勒戒後，因認有繼續施用毒品之傾向，再經該署檢察官聲
    請該院於八十八年四月十九日以八十八年度毒聲字第七三六
    號裁定送強制戒治，並經臺灣高等法院於八十八年五月二十
    七日以八十八年度毒抗字第三六０號裁定駁回抗告而確定，
    並於八十八年四月三十日執行強制戒治，嗣因認無繼續戒治
    之必要，經臺灣士林地方法院於八十八年八月十七日以八十
    八年毒聲字第一六六三號裁定停止戒治，所餘時間付保護管
    束，而於八十八年九月一日出戒治處所，惟經臺灣士林地方
    法院於八十九年一月三十一日以八十九年度毒聲字第二九八
    號裁定撤銷停止戒治並令入戒治處所強制戒治，而於八十九
    年五月十六日再次入所執行強制戒治，迄於九十年一月三日
    強制戒治期滿執行完畢出所；又因施用毒品案件，經本院於
    九十三年五月二十六日以九十三年度簡上字第六一號判決判
    處有期徒刑六月，於九十三年九月十日入監執行，於九十四
    年三月六日因縮刑期滿執行完畢出監；又因施用毒品案件，
    經臺灣高等法院於九十四年十二月十四日以九十四年度上易
    字第一九五一號判處有期徒刑七月，於九十五年七月十四日
    入監執行，於九十六年十一月七日縮短刑期假釋出監；再因
    施用毒品案件，經臺灣士林地方法院於九十五年九月二十一
    日以九十五年度易字第三三０號判處有期徒刑九月；又因施
    用毒品案件，經臺灣士林地方法院於九十五十月十七日以九
    十五年度易字第一０二二號判處有期徒刑四月；又因施用毒
    品案件，經臺灣桃園地方法院於九十五年十一月十四日以九
    十五年度易字第一三七七號判處有期徒刑十月，嗣上開三罪
    減刑後合併定應執行刑為有期徒刑十一月；惟又因施用毒品
    案件，經臺灣桃園地方法院於九十七年三月十日以九十七年
    度桃簡字第五一六號判處有期徒刑六月，嗣撤銷前揭假釋，
    於九十七年十二月二日入監執行，現正執行中，有臺灣高等
    法院被告前案紀錄表附卷可稽。則被告於五年內再犯本案施
    用毒品之犯行，揆諸前揭說明，自應依該條例第十條處罰。
    是本案事證明確，被告犯行洵堪認定，應予依法論科。
四、核被告所為，係犯毒品危害防制條例第十條第二項施用第二
    級毒品罪。被告施用毒品前持有毒品之行為，為施用毒品之
    行為所吸收，不另論罪。茲查，被告前因施用毒品案件，經
    本院於九十三年五月二十六日以九十三年度簡上字第六一號
    判決判處有期徒刑六月，於九十三年九月十日入監執行，於
    九十四年三月六日因縮刑期滿執行完畢出監，有臺灣高等法
    院被告前案紀錄表在卷可參，其於五年內再故意犯本案有期
    徒刑以上之罪，為累犯，應依刑法第四十七條第一項規定加
    重其刑。爰審酌被告素行不佳，前經觀察、勒戒及強制戒治
    ，並經法院判決確定及執行後，仍不思戒除毒癮，再犯本案
    施用毒品犯行，顯見其毒癮甚深，且施用毒品對於社會治安
    構成潛在威脅，惟斟酌其犯罪動機、手段、生活狀況、犯罪
    後坦承犯行，及施用毒品究屬自損身命之犯罪態樣等一切情
    狀，量處如主文所示之刑，並諭知易科罰金折算標準，以示
    懲戒。至扣案之第二級毒品甲基安非他命（毛重零點八七四
    公克、不含包裝袋淨重零點五二四公克、驗餘淨重零點五二
    三八公克），為查獲之第二級毒品，業據被告供承在卷，爰
    依毒品危害防制條例第十八條第一項前段沒收銷燬之。至包
    裝上開甲基安非他命之空包裝袋二只，有防止毒品裸露、逸
    出及潮濕之功用，並便於攜帶使用，且為被告所有，供犯本
    案施用第二級毒品罪所用之物，業據被告於偵查中供承在卷
    ，爰併依刑法第三十八條第一項第二款宣告沒收之。
據上論斷，依刑事訴訟法第二百七十三條之一第一項、第二百九
十九條第一項前段，毒品危害防制條例第十條第二項、第十八條
第一項前段，刑法第十一條前段、第四十七條第一項、第四十一
條第一項前段、第三十八條第一項第二款，判決如主文。
本案經檢察官徐則賢到庭執行職務。
中    華    民    國    98    年    1     月    22    日
                  刑事第十三庭法  官 郭顏毓
上正本證明與原本無異。
如不服本判決，應於判決送達後10日內向本院提出上訴狀 (應抄
附繕本)。
                              書記官 潘文賢
中    華    民    國    98    年    1     月    23    日
附錄本案論罪科刑法條：
毒品危害防制條例第十條
施用第一級毒品者，處六月以上五年以下有期徒刑。
施用第二級毒品者，處三年以下有期徒刑。


司法院資訊處製作；財團法人民間司法改革基金會備份。
